臺灣高等法院臺南分院民事判決
110年度訴字第3號
原      告  蔡素香即皇美銀樓

被      告  羅方益  


上列當事人間請求損害賠償事件，原告提起刑事附帶民事訴訟，
經本院刑事庭裁定移送前來（109年度附民字第207號），本院於
民國（下同）110年10月20日言詞辯論終結，判決如下：
    主  文
被告應給付原告新臺幣（下同）1,836,143元，及自109年12月26
日起至清償日止，按週年利率5%計算之利息。
訴訟費用由被告負擔。
本判決於原告以613,000元為被告供擔保後，得假執行。
    事實及理由
一、原告主張：原告經營之皇美銀樓（址設嘉義市○區○○路00號
    ）於108年12月29日上午1時至7時許，遭訴外人陳家佑侵入
    後竊得裸鑽3顆（重量分別為1.01克拉、2.02克拉及2.51克
    拉，下稱系爭裸鑽3顆；陳家佑另有竊取他物，然因與本件
    無涉，故以下就他物部分不予論述）。嗣陳家佑於同日下午
    5時18分許，持系爭裸鑽3顆前往被告在嘉義市○區○○○路000
    號之店面（下稱本件精品店）販售。被告經營二手精品買賣
    ，熟悉珠寶之買賣，可預見系爭裸鑽3顆係來路不明之贓物
    ，仍予以買受，至今系爭裸鑽3顆並無歸還原告，致原告受
    有系爭裸鑽3顆價值合計1,836,143元【計算式：417,801＋63
    2,462＋785,881；上開金額合計為1,836,144元，但原告僅請
    求1,836,143元，故以1,836,143元計算，下同】之損失，被
    告已經本院依故買贓物罪判刑確定。原告爰依民法第184條
    第1項前段侵權行為法律關係，請求被告應賠償1,836,143元
    及法定利息。並聲明：㈠被告應給付原告1,836,143元，及自
    刑事附帶民事訴訟起訴狀繕本送達被告之翌日起至清償日止
    ，按週年利率5%計算之利息。㈡願供擔保，請准宣告假執行
    。
二、被告則辯以：被告並無收購及持有系爭裸鑽3顆，否認有刑
    事判決所載故買贓物之行為，也爭執原告根本無系爭裸鑽3
    顆的原持有。陳家佑於刑案之證述不實，錄影帶之內容也無
    法證明被告即有收購贓物之情，況本件經警員搜索並無查得
    系爭裸鑽3顆，足見被告實受有很大之冤屈。被告不知道有
    系爭裸鑽3顆之物，但對於如果有系爭裸鑽3顆，其市價部分
    並不爭執等語，資為抗辯。答辯聲明：原告之訴駁回。
三、本件經整理兩造不爭執事項（為說明方便，字句略作修正）
    ，及依民事訴訟法第463條準用同法第270條之1第1項第3款
    規定整理並協議簡化兩造爭點如下：
  ㈠不爭執事項：　　
  ⒈被告於本件精品店經營二手精品買賣，項目包含珠寶、K金、
    名牌包及手錶等物，熟悉珠寶買賣，且知悉應核對客人販賣
    物品的資料以確認貨品之購入來源。
  ⒉陳家佑（所涉竊盜案件業經判決確定）於108年12月29日上午
    1時至7時許，侵入原告經營之嘉義市○區○○路00號「皇美銀
    樓」，竊得系爭裸鑽3顆及舊紙鈔、黃金等物。
  ⒊訴外人即原告之子林昆德向臺灣嘉義地方檢察署（下稱嘉義
    地檢）以被告涉犯贓物罪嫌提出刑事告訴，經嘉義地檢起訴
    後，臺灣嘉義地方法院（下稱嘉義地院）以109年度易字第1
    29號刑事判決判處有期徒刑8月，被告不服，提起上訴，業
    經本院109年度上易字第647號刑事判決駁回上訴並確定在案
    。嗣被告於110年3月12日提起再審，經本院110年度聲再字
    第28號刑事裁定駁回在案（下稱刑案）。
  ⒋系爭裸鑽3顆於起訴時未打折之售價合計為1,836,143元。
  ㈡爭執事項：
  ⒈被告是否應負侵權行為損害賠償責任？
  ⒉如是，則被告應給付損害賠償之金額為若干？ 
四、得心證之理由：
　㈠原告主張被告於上揭時、地可預見系爭裸鑽3顆係來路不明之
    贓物，仍予以買受，有故買贓物之行為。然為被告所否認，
    並以前詞置辯，經查：
  ⒈陳家佑有於不爭執事項⒉所列之時、地，侵入原告經營之皇美
    銀樓竊得系爭裸鑽3顆之行為，其所涉竊盜等罪，業經另案
    刑案判決確定在案，為兩造所不爭執（見不爭執事項⒉），
    且有本院依職權調取嘉義地院109年度易字第129號刑事判決
    （見本院卷第235-245頁）可稽，自堪信為真實。
　⒉被告有向陳家佑收購系爭裸鑽3顆之行為，有以下證據可證：
  ⑴證人陳家佑於刑案偵訊時證稱：我所竊得之3顆裸鑽是販售給
    被告，我去水上看到茶行看到廣告就問他，對方就跟我說是
    他兒子，叫我到○○○路找他兒子，3顆裸鑽賣18,000元等語（
    見刑案偵卷第24頁）；復於刑案一審審理時具結證稱：我竊
    得之3顆裸鑽是分別裝在長方形的黑色珠寶盒內，盒子是塑
    膠材質，長度約6公分、寬度約4公分，厚度約1公分（經當
    庭測量其比畫的大小），1個盒子裝1顆裸鑽，總共3個盒子
    。我行竊後就開始銷贓，當天下午4點多我騎機車經過水上
    ，看到一家茶行上面有打收購鑽石、珠寶等廣告，我進去詢
    問，見到茶行的老闆（即證人羅福田）、老闆娘，我問老闆
    是否這裡在收購珠寶，我有3顆裸鑽要賣，老闆說是他兒子
    在收購的，就馬上拿手機打電話跟他兒子說我要賣3顆裸鑽
    ，並把手機拿給我，讓我跟他兒子通電話。在電話中，我說
    我有3顆裸鑽要賣，因為我不知道實際大小，想說2顆一樣大
    ，1顆比較小，就隨口說每顆大約30分至50分，他問我有無
    保證書，我說不見了，他有問我裸鑽的成色、品質，我說我
    不懂這些東西，這是家人留下來的，他就說大約20,000元左
    右，但還是要現場看比較準，然後他跟我說他的店面在哪裡
    ，叫我過去。我大概下午5點多騎車到老闆兒子即被告的店
    面，一開始進去就有拿3顆裸鑽給被告看，被告用銀樓用的
    單眼、類似放大鏡的東西檢視鑽石，看完就說這3顆鑽石的
    切工比較早期，現在很多假貨，怕收到假貨，所以算我18,0
    00元，被告有寫一張買賣的單子，但是單子沒有給我，他自
    己留著，被告把錢給我之後，說他若送去鑑定後是假貨，會
    自認倒楣、自己吸收。監視器拍到我兩度進出被告店面，是
    因為我第一次拿鑽石進去，第二次出來是到機車上拿我的身
    分證進去，讓被告核對買賣單子上面填載的內容是否與資料
    （證件）相符等語（見刑案一審卷第104-120頁）。查證人
    陳家佑於刑案偵訊、一審審理中證述情節均屬相符，足認證
    人陳家佑就系爭裸鑽3顆之銷贓經過，先後證述一致。
  ⑵證人即被告之父羅福田於刑案警詢時證稱：大約是於108年12
    月29日下午5時許當時我在家中，有個年輕人跟1個老人一起
    來我家中說有一些東西要賣，稱要賣珠寶跟黃金，當下他有
    拿出鑽石來給我看，因為我對珠寶不熟，所以我就電話聯繫
    我兒子即被告跟他說有人要買賣珠寶，被告稱要對方前往他
    所經營的珠寶店（嘉義市西區○○○路上）買賣，並提供被告
    的電話給對方，就在離開時年輕人有詢問我哪裡可以買賣黃
    金，他稱他有1條黃金項鍊要賣，我告知他水上沒有金店買
    賣要去市區才有，之後我有打電話詢問被告，被告稱還在跟
    對方談買賣，所以我就沒有再多問等語，並指認證人陳家佑
    就是其所稱買賣珠寶之男子（見刑案警卷第20、23頁正反面
    ）。再於刑案一審審理時證稱：我於警詢時對於被告如何收
    到贓物及於何時、何地等問題所為之回答都正確，那天我有
    打電話給被告，跟被告說有人要賣鑽石。這個當舖是我交給
    被告做的，被告比我內行，所以我把事業交給他做。我是做
    木材的等語（見刑案一審卷第131頁）。經核證人羅福田上
    開證述情節與證人陳家佑之證述亦屬相符。
  ⑶另據陳家佑於刑案一審審理中之上開證述，其離開羅福田之
    茶行後，就直接騎機車前往被告店面（見刑案一審卷第108
    頁）。而羅福田之茶行地址為嘉義縣○○鄉○○村○○路000號（
    見刑案警卷第20頁），被告店面即本件精品店在嘉義市○區○
    ○○路000號，行車時間只要10來分鐘。依被告店前的監視錄
    影畫面顯示，陳家佑是於108年12月29日下午5時17分許騎乘
    機車抵達本件精品店騎樓，並於同日下午5時18分許徒步進
    入本件精品店內，此有監視錄影畫面翻拍照片附在刑案卷（
    見刑案警卷第30頁反面、第31頁）可查，則反推陳家佑在同
    日下午5時前後，應該是在羅福田之茶行詢問收購鑽石之事
    情。經警方調閱被告所持用手機門號0000000000號於108年1
    2月29日之通聯紀錄，查知該門號於同日下午5時3分接到羅
    福田所持用手機門號0000000000號之來電，通話秒數為96秒
    ，符合陳家佑所述其在下午4時多到羅福田之茶行詢問是否
    有收購鑽石，羅福田表示是被告負責收購，而以手機聯絡被
    告（下午5時3分），被告在電話中與陳家佑談論有關買賣鑽
    石之事，並要求他到店內詳談，陳家佑隨即騎乘機車前往被
    告店面，於下午5時17分許抵達之時序。
  ⑷再經刑案一審勘驗被告店面即本件精品店前之監視錄影畫面
    ，陳家佑騎乘機車於108年12月29日下午5時17分許抵達被告
    店前，步入店內時，右手拿著1個反光物品，左手握著黑色
    物品，陳家佑在店內停留8分鐘後，走出店外至機車停放處
    ，隨即手持皮夾抽出證件走回店內，在店內停留約3分鐘就
    騎車離開，被告亦於4分鐘後，於同日下午5時34分許關店離
    開，此有刑案一審勘驗筆錄含附件照片、監視器翻拍照片在
    刑案卷（見刑案一審卷第119、143、146頁；刑案警卷第30-
    34頁）可憑。而陳家佑就上開勘驗結果，證稱其第一次進入
    店內右手所拿的反光物品是機車鑰匙，左手握的是裝鑽石的
    盒子（見刑案一審卷第119頁）。將陳家佑對裸鑽外盒的描
    述，比對原告於刑案一審庭提之「皇美銀樓」平時盛裝裸鑽
    之外盒（翻拍照片附於刑案一審卷第147頁），同樣是黑色
    塑膠材質，且盒身大小相似，則陳家佑一開始進入被告店內
    時，左手所握之黑色物品，應即為盛裝裸鑽之黑色外盒。另
    外，陳家佑第二次進去店內時，有手持皮夾抽出證件之舉動
    ，也符合其所證述因買賣過程需要證件，供核對買賣單據記
    載內容之情節。
  ⑸又證人即嘉義市政府警察局第二分局警員陳建均於刑案二審
    審理時亦證稱：我們第一時間逮捕陳家佑時，他說他剛從臺
    南市「○○銀樓」銷贓回來，所以我們先帶他去○○銀樓取贓物
    ，之後在路途過程他講到這3顆裸鑽銷售到嘉義市○○○路這邊
    ，就是被告店面那邊，所以我們才知道3顆裸鑽銷贓到那邊
    等語（見刑案二審卷第168頁）；證人即嘉義市政府警察局
    第二分局警員謝佳峰於刑案二審審理時亦證稱：陳家佑有供
    出銷贓處所，他說他先到嘉義縣○○鄉○○路000號，他看到廣
    告有寫高收訊息，所以他進去先詢問老闆，之後老闆介紹他
    兒子，說他兒子在嘉義市區開店面，老先生有聯繫他兒子，
    之後陳家佑有先告知說他要販售的鑽石，就前往興業西路51
    1號去販售3顆裸鑽。陳家佑有說他還有前往臺南市○○區○○路
    0段000號的○○銀樓等語（見刑案二審卷第173頁）。上開證
    人即查獲本案警員之證述，亦與陳家佑、羅福田之證述均相
    符，可以佐證陳家佑、羅福田之上開證述確屬真正。
  ⑹被告雖辯以其並無收購及持有系爭裸鑽3顆等語，然查：
　①被告經陳家佑指認收購系爭裸鑽3顆後，就陳家佑到底有無到
    本件精品店內與其商議買賣裸鑽乙節，先於108年12月31日
    刑案警詢時否認108年12月29日下午5時左右有任何人拿鑽石
    或有價物品至其店內販賣（見刑案警卷第1頁）；另於109年
    1月4日刑案警詢時供稱：上開時間沒有客人前來買賣；經警
    方提示被告店前監視器畫面顯示有男子（即陳家佑）進出商
    店，改稱：沒有見過陳家佑，當時我感冒，我的朋友「周先
    生」有交代我要去店面後方的實驗室看火，所以我當時可能
    人在後面，或者在店內後方的沙發睡覺等語（見刑案警卷第
    2-3頁正反面）；復於109年3月12日刑案偵訊時辯稱：我不
    認識陳家佑，當天是有人來，但比較瘦小，我不確定是否為
    陳家佑，當天並沒有人來賣3顆裸鑽給我等語（見刑案偵卷
    第24頁）；再於109年7月1日刑案一審準備程序中辯稱：陳
    家佑有來賣裸鑽3顆，但我沒有跟他收，因為現在市面上有
    培育鑽石，與真的鑽石難以分辨，所以我不敢收，培育鑽石
    對我們來說一文不值等語（見刑案一審卷第33頁）；又於同
    年9月3日刑案一審審理時改稱：陳家佑雖然有來我店裡，但
    他是來問店裡的藝品賣多少錢，沒有拿裸鑽來，也沒有提到
    要賣鑽石等語（見刑案一審卷第189頁），其先後陳述已顯
    有歧異。
  ②又被告於刑案一審準備程序中已坦承「陳家佑有來賣裸鑽3顆
    」之事實，僅辯稱「我沒有跟他收」，業如前述。並於刑案
    二審審理時供述：案發之前其有在別處開業，有從事鑽石買
    賣，搬到本件精品店後就沒有從事鑽石買賣了。店面是向二
    房東租賃，店內東西全部不是我的，裡面的擺設都是二房東
    的，二房東本身應該沒有從事鑽石買賣，但店內、外有鑽石
    照片，讓人家知道店內有從事該類買賣，剛開業的時候培育
    鑽石問題還不是那麼嚴重，當時想先把它做下去。剛開業的
    時候，沒有從事鑽石買賣，有廣告等語（見刑案二審卷第28
    5-287頁）。然由本件精品店照片可知，店面騎樓之牆壁上
    ，有整面的鑽石照片（見刑案警卷第31-34頁），可使人一
    眼即知該店面有從事鑽石買賣，倘被告並無從事鑽石買賣，
    根本無須在外牆設置明顯之鑽石圖片。另依陳家佑之前揭證
    述，羅福田之茶行亦有收購珠寶、鑽石之廣告，使陳家佑因
    而得知銷售鑽石之管道及資訊，且羅福田並將陳家佑介紹與
    被告進行鑽石買賣，足認被告確有從事鑽石買賣，而非如被
    告所述僅有鑽石廣告而無實際買賣，是被告確有從事鑽石買
    賣之事實，應可認定。足認陳家佑所述與被告進行鑽石買賣
    確屬事實，被告所辯未與陳家佑進行鑽石買賣等語，則顯難
    採信。
　③且陳家佑於竊取系爭裸鑽3顆後，第一時間應是急於銷贓套現
    ，且陳家佑、羅福田亦均證述當時陳家佑確實有上開欲出售
    贓物且前往與被告接洽之舉動，則於當時，陳家佑實無可能
    在贓物尚未脫手之情況下，不優先處理贓物兜售事宜，卻有
    閒情逸致向被告詢問被告店裡之藝品賣價而欲購買，是陳家
    佑與被告洽商之內容為出售系爭裸鑽3顆事宜，實屬合情合
    理，至被告辯稱陳家佑當日係向其詢問要購買店裡的藝品，
    則顯然有違常情。且一般而言，收購精品的業者，為確保所
    收購商品之品質及紀錄收購來源，會要求出售者提供個人資
    料作登記，才會有需要出售者提供證件，倘是如被告所述陳
    家佑只是到被告的店內詢問藝品的價格或要購買，應無提供
    證件之必要，自無須特地到店外拿取證件入內。是以陳家佑
    中途離開本件精品店之原因應以拿取證件進行買賣較為合理
    ，被告上開所辯，顯無可採。
　④被告另辯稱：現在實驗室的合成鑽石（即培育鑽石），在市
    面上充斥，鑽石買賣在行家來說，幾乎都已經卻步了等語（
    見本院卷第302頁）。查證人即專營培育鑽石之吳榮泰於刑
    案一審證稱：培育鑽石是室內生產出來的鑽石，天然鑽石有
    什麼顏色，培育鑽石就有什麼顏色，如果沒有大型儀器，靠
    肉眼、10倍放大鏡無法辨別與天然鑽石的區別，培育鑽石是
    這2、3年才引進臺灣，市面上培育鑽石的數量比例不到百分
    之10到15，培育鑽石的價格是天然鑽石的1/3到1/2，二手市
    場沒有人要收購培育鑽石，因為買後要脫手時沒有行情等語
    （見刑案一審卷第126-129頁），但依證人吳榮泰上開所述
    ，目前市場上培育鑽石之比例不到百分之10到15，可見市場
    上還是以天然鑽石為大宗，則被告在利用10倍放大鏡簡易鑑
    定後，認為有可能為真鑽，且陳家佑對系爭裸鑽3顆之價值
    並無概念，願意低價售出時，仍有收購之可能性，因被告僅
    付出18,000元成本，倘陳家佑所兜售之鑽石為天然鑽石，則
    被告購入後再轉手即可取得暴利，此等投資對於被告而言仍
    相當划算，此由陳家佑於警詢及刑案一審審理時一再證述：
    被告當時說若送去鑑定後是假貨，會自認倒楣、自己吸收等
    語也可看出端倪，因為被告既然已經要求陳家佑提出證件登
    記，如果所購入的鑽石經鑑定是假貨，被告理應可以要求賣
    家即陳家佑負責，為何要事先表明不向陳家佑求償或撤銷買
    賣契約？被告會如此表示，應是看到陳家佑對於鑽石並無瞭
    解，欲將價值高昂之系爭裸鑽3顆以低價賤賣，以此說法促
    使陳家佑更加下定決心出售。是吳榮泰上開證詞只能說明市
    場上沒有人願意收購培育鑽石，但並無法作為對被告有利之
    認定。
  ⑤被告又辯稱：本件當初派出所有來搜索，但沒有開立三聯單
    ，他搜索未果，而市價180幾萬元的東西，怎可能於1、2個
    小時的時間銷贓等語（見本院卷第302頁）。然查，陳家佑
    係於108年12月29日下午5時18分許進入本件精品店內出售系
    爭裸鑽3顆給被告，而從監視錄影畫面可見被告在陳家佑騎
    車離開後，隨即關店離去，則從108年12月29日下午5時34分
    許被告離開店面後，被告仍有充裕之時間藏匿系爭裸鑽3顆
    甚至再轉手他人。且負責偵辦本案之嘉義市政府警察局第二
    分局警員因認查獲竊嫌陳家佑距離到本案精品店調查之時間
    已間隔1、2天，研判贓物業已被脫手，故並未至本件精品店
    搜索乙節，業據警員陳建均、謝佳峰證述在卷（見刑案二審
    卷第168-169、174頁）。另協辦之嘉義市政府警察局第二分
    局南門派出所警員雖因獲悉有贓物在本件精品店，因而至本
    件精品店進行查訪，但並未進行搜索，也未翻動本件精品店
    及被告隨身物品等情，亦據證人黃涵成、陳俊安、韓嘉祐於
    刑案二審審理時分別證述在卷（見刑案二審卷第261-278頁
    ）。故縱使警員並未查獲系爭裸鑽3顆，亦不能即認定被告
    並無收購之行為，自亦無從作為有利被告之認定。而觀之被
    告歷次於刑案警詢、偵訊及一審準備程序、審理程序中之辯
    詞均不一致，且不合情理，是被告辯稱並未收購系爭裸鑽3
    顆等語，不足採信。
  ⑺綜上，陳家佑就銷贓經過所為證述先後一致，核與羅福田之
    證述相符，並有監視錄影畫面翻拍照片、被告所持用手機門
    號0000000000號於108年12月29日之通聯紀錄、刑案一審勘
    驗筆錄含附件照片、陳建均、謝佳峰警員之證述可資佐證，
    以上業經本院依職權調取刑案歷審卷宗核閱無誤。是以原告
    主張被告有向陳家佑收購系爭裸鑽3顆之事實，應可採憑。
    被告辯稱並無收購系爭裸鑽3顆，則不足採。
　⒊又被告於本件精品店經營二手精品買賣，項目包含珠寶、K金
    、名牌包及手錶等物，熟悉珠寶買賣，且知悉應核對客人販
    賣物品的資料以確認貨品之購入來源，為兩造所不爭執（見
    不爭執事項⒈），且有上開刑案調卷可稽，堪信為真實。可
    見被告從事收購珠寶的經驗極為豐富，對於辨識所收購物品
    來源正當與否的能力也比一般人高，而陳家佑帶著重量分別
    為1.01克拉、2.02克拉及2.51克拉之系爭裸鑽3顆，不尋找
    規模較大之鑽石專賣店詳細鑑定、確認重量、成色、品質後
    再予販售，賣得好價錢，卻找上收購價格普遍偏低之二手精
    品收購業者兜售，且無法出具保證書，並對被告所提出之低
    廉收購價格沒有異議，只在電話中與被告討論1分多鐘、在
    店內與被告交涉（包含被告以10倍數放大鏡鑑定）不到10分
    鐘就完成交易，顯然是急於要將手上物品脫手換價，由陳家
    佑所透露上開種種不尋常之舉動、訊息，被告當可預見系爭
    裸鑽3顆應為來路不明的贓物，卻還是貪圖價格低廉而收購
    ，堪認被告確有故買贓物之犯行，此亦經刑案確定判決為相
    同之認定，被告嗣雖提起再審，業經本院110年度聲再字第2
    8號刑事裁定駁回在案（見不爭執事項⒊），在此敘明。從而
    原告主張被告可預見系爭裸鑽3顆係來路不明之贓物，仍予
    以買受，有故買贓物之行為等情，堪信為真；被告所辯，則
    不足採。
  ㈡被告應負侵權行為損害賠償責任：
　⒈按因故意或過失，不法侵害他人之權利者，負損害賠償責任
    ；民法第184條第1項前段定有明文。次按贓物之故買或搬運
    ，係在他人犯罪完成後所為之行為，固非與該他人共同侵害
    被害人之權利而構成共同侵權行為，惟搬運或故買贓物，足
    使被害人難於追回原物，因而發生損害，仍為對於被害人為
    另一侵權行為，倘被害人因此而受有損害，自得依一般侵權
    行為法則，請求搬運、故買贓物之人賠償其損害（最高法院
    85年度台上字第452號、80年度台上字第169號民事判決意旨
    參照）。
　⒉查皇美銀樓為獨資商號，負責人為原告，並有經濟部商工登
    記公示資料（見本院卷第31頁）可稽，而陳家佑既係自原告
    經營之皇美銀樓竊得系爭裸鑽3顆，已如前述，則原告主張
    系爭裸鑽3顆係其所有，自屬可採。被告辯稱：原告根本無
    系爭裸鑽3顆之原持有等語（見本院卷第208頁），並不足採
    。
　⒊又被告可預見系爭裸鑽3顆係來路不明之贓物，仍予以買受，
    有故買贓物之行為，已如前述，且系爭裸鑽3顆至今並未歸
    還原告，亦有刑案歷審卷宗可稽，堪信為真實。從而原告依
    上開規定，請求被告賠償因此所受之損害，自屬有據。
　㈢關於損害賠償金額之認定：
  ⒈按負損害賠償責任者，除法律另有規定或契約另有訂定外，
    應回復他方損害發生前之原狀；因回復原狀而應給付金錢者
    ，自損害發生時起，加給利息；不能回復原狀或回復顯有重
    大困難者，應以金錢賠償其損害；損害賠償，除法律另有規
    定或契約另有訂定外，應以填補債權人所受損害及所失利益
    為限，民法第184條第1項前段、第213條第1項、第2項、第2
    15條、第216條第1項分別定有明文。
  ⒉本件被告確有於上揭時、地故買原告所有之系爭裸鑽3顆，已
    如前述。又系爭裸鑽3顆之重量分別為1.01克拉、2.02克拉
    及2.51克拉，且系爭裸鑽3顆於起訴時未打折之售價合計為1
    ,836,143元，為兩造所不爭執（見不爭執事項⒉及⒋），且有
    原告提出鑽石價格表（見本院卷第211-213頁）為證，堪信
    為真實。被告雖辯稱：此為末端消費價，就是指沒有打折，
    一般消費者買到的價位約在7至8折等語（見本院卷第279頁
    ），然為原告所否認，被告就其所辯並未舉證以實其說，其
    所辯之詞已屬無據。況本件原告係向被告請求以金錢賠償其
    損害，則就原告所受之損害應以系爭裸鑽3顆於原告起訴時
    之市價為準，被告又非立於一般消費者之身分而向原告購買
    裸鑽，自不得以一般消費者可能享有議價之折扣作比擬，被
    告上開所辯，實無可採。被告對系爭裸鑽3顆之市價1,836,1
    43元部分既不爭執（見本院卷第300頁），原告以此金額計
    算損害金額，應屬可採。
　⒊再系爭裸鑽3顆未經查扣，兩造復均未能指明其去向，則上開
    裸鑽可認已經被告藏匿、轉賣或處分，其回復原狀即顯有重
    大困難之情形，揆諸前揭說明，原告自得請求以金錢賠償其
    損害。是原告依上開規定，請求被告賠償系爭裸鑽3顆價值1
    ,836,143元，自屬有據。
  ㈣末按給付無確定期限者，債務人於債權人得請求給付時，經
    其催告而未為給付，自受催告時起，負遲延責任；其經債權
    人起訴而送達訴狀，或依督促程序送達支付命令，或為其他
    相類之行為者，與催告有同一之效力；遲延之債務，以支付
    金錢為標的者，債權人得請求依法定利率計算之遲延利息；
    應付利息之債務，其利率未經約定，亦無法律可據者，週年
    利率為百分之5；民法第229條第2項、第233條第1項前段及
    第203條分別定有明文。經查，本件損害賠償之債並無確定
    給付期限，是以刑事附帶民事訴訟起訴狀繕本之送達代替催
    告者，債務人雖於受催告之日起即負遲延責任，惟法定遲延
    利息之給付期間，既係以「日」定期間，參諸民法第120條
    第2項規定，其始日（即催告日）自不算入，是債務人所負
    遲延利息給付義務之起算日，自應自刑事附帶民事訴訟起訴
    狀繕本送達之翌日起算。查本件刑事附帶民事訴訟起訴狀繕
    本，係於109年12月25日送達予被告，有送達證書（見附民
    字卷第19頁）可稽，原告請求上開金額及自刑事附帶民事訴
    訟起訴狀繕本送達被告之翌日即109年12月26日起至清償日
    止，依法定利率計算之遲延利息，自為法之所許。
五、綜上所述，原告依民法第184條第1項前段規定，請求被告給
    付原告1,836,143元，及自刑事附帶民事訴訟起訴狀繕本送
    達被告之翌日即109年12月26日起至清償日止，按週年利率5
    %計算之利息，洵屬正當，應予准許。原告陳明願供擔保請
    准宣告假執行，經核無不合，爰酌定相當擔保金額宣告之。
六、本件事證已臻明確，兩造其餘之攻擊或防禦方法及所用之證
    據，經本院斟酌後，認為均不足以影響本判決之結果，爰不
    逐一論列，附此敘明。　　
七、據上論結，本件原告之訴為有理由，依民事訴訟法第78條、
    第463條、第390條第2項，判決如主文。
中　　華　　民　　國　　110 　年　　11　　月　　10　　日
                  民事第一庭  審判長法  官  高榮宏

                                    法  官  蔡孟珊

                                    法  官  黃瑪玲
上為正本係照原本作成。
被告如不服本判決，應於收受送達後20日內向本院提出上訴書
狀，其未表明上訴理由者，應於提出上訴後20日內向本院補提出
理由書狀（均須按他造當事人之人數附繕本），上訴時應提出委
任律師或具有律師資格之人之委任狀；委任有律師資格者，另應
附具律師資格證書及釋明委任人與受任人有民事訴訟法第466條
之1第1項但書或第2項（詳附註）所定關係之釋明文書影本。如
委任律師提起上訴者，應一併繳納上訴審裁判費。
原告不得上訴。　　　　　　　　　　　　　　　　　　　
中　　華　　民　　國　　110 　年　　11　　月　　10　　日

                                    書記官  蘭鈺婷

【附註】
民事訴訟法第466條之1：
⑴對於第二審判決上訴，上訴人應委任律師為訴訟代理人。但上
  訴人或其法定代理人具有律師資格者，不在此限。
⑵上訴人之配偶、三親等內之血親、二親等內之姻親，或上訴人
  為法人、中央或地方機關時，其所屬專任人員具有律師資格並
  經法院認為適當者，亦得為第三審訴訟代理人。
民事訴訟法第466條之2第1項：
  上訴人無資力委任訴訟代理人者，得依訴訟救助之規定，聲請
  第三審法院為之選任律師為其訴訟代理人。